【裁判字號】    92,易緝,115
【裁判日期】    921121
【裁判案由】    詐欺
【裁判全文】
臺灣高雄地方法院刑事判決                        九十二年度易緝字第一一五號
    公  訴  人  臺灣高雄地方法院檢察署檢察官
    被      告  丙○○
右列被告因詐欺案件，經檢察官提起公訴（八十九年度偵字第一二六六○號），本院
判決如左：
    主  文
丙○○無罪。
    理  由
一、公訴意旨以：被告丙○○意圖為自己不法之所有，明知在民國（下同）八十八年
    九月之前已對外積欠大量債務，經濟已陷週轉不靈之情形，無償還債款之能力，
    竟基於概括犯意，自八十八年九月間起至八十九年一月間止，在高雄縣彌陀鄉，
    連續向乙○○（原名吳泰山）佯稱欲購買雞隻飼料，待乙○○陷於錯誤，陸續出
    貨、貨款金額高達新台幣（下同）七十九萬六千七百元後，被告丙○○因根本無
    法給付貨款，即持附表編號一至三之支票用以搪塞，且持早已經拒絕往來無法兌
    現之附表編號四之支票再行拖延，嗣於八十九年一月間，被告丙○○又向乙○○
    購買成雞三千隻，積欠十七萬三千二百元，且交付附表編號五所示支票用以支付
    貨款，詎附表所示編號四、二、三、五之支票屆期提示均一一跳票，被告丙○○
    更避不處理債款，乙○○始知受騙，而受有損害（共積欠九十六萬九千九百元）
    。因認被告所為係涉犯刑法第三百三十九條第一項之詐欺取財罪嫌等語。
二、按「犯罪事實應依證據認定之，無證據不得認定犯罪事實」、「不能證明被告犯
    罪者，應諭知無罪之判決」，刑事訴訟法第一百五十四條第二項、第三百零一條
    第一項分別定有明文。又事實之認定，應憑證據，如未能發現相當證據，或證據
    不足以證明，自不能以推測或擬制之方法，為裁判基礎（最高法院四十年台上字
    第八六號判例參照）；且認定犯罪事實所憑之證據，雖不以直接證據為限，間接
    證據亦包括在內，然而無論直接證據或間接證據，其為訴訟上之證明，須於通常
    一般之人均不致有所懷疑，而得確信其為真實之程度者，始得據為有罪之認定，
    倘其證明尚未達到此一程度，而有合理之懷疑存在而無從使事實審法院得有罪之
    確信時，即應由法院為諭知被告無罪之判決（最高法院七十六年台上字第四九八
    六號判例參照）。
三、本件公訴人認被告丙○○涉犯刑法第三百三十九條第一項詐欺取財罪之犯行，無
  非係以（一）告訴人乙○○之指述（二）帳冊、出貨單影本數份、支票影本五張
    、退票理由單影本五張、支票拒絕往來紀錄一張（三）交付之如附表所示之支票
    ，發票地與被告住居所無地緣關係，行業別亦大為不同，且被告無法提出取得上
    開支票之資料，再編號四之支票於八十二年一月二十九日已經拒絕往來，被告持
    根本無法兌現之支票用以付款，有詐欺之故意甚明（四）依臺灣高雄地方法院檢
    察署署八十九年度偵字第二二六九七號不起訴處分書所載，被告當時尚積欠畜大
    實業股份有限公司一百八十八萬六千二百九十四元，顯已無支付能力，而在支票
    遭退票並拒絕往來後，未出面與告訴人解決債務問題，藏匿無蹤，益證被告自始
    即存心不支付貨款為其主要論據。訊據被告丙○○固坦承有於上開期間內向告訴
    人乙○○購買雞隻飼料及成雞三千隻，且先後交付如附表編號一至五所示之支票
    予告訴人用以支付共九十六萬九千九百元之貨款，惟上開支票皆未能兌現之事實
    ，惟堅決否認有何詐欺之犯行，辯稱：伊並不是故意欺騙告訴人，簡麗環的票剛
    開始有兌現過，是後來才跳票，至於其他支票是客票，當初景氣差，同業間（即
    係向被告購買雞隻的人）交付給伊的票，伊沒有特別注意等語。
四、經查：
（一）上開被告坦承之事實，核與告訴人乙○○於偵查及本院審理時所為之指述相符
      ，並有告訴人所提出之支票五張、退票理由單四張、應收帳款對帳單明細一張
      附卷可證，復有公訴人函查亞太商業銀行新竹分行、合作金庫銀行玉成分行、
      中興商業銀行如附表編號所示之支票之歷次兌現、退補及退票記錄，由前開銀
      行函覆之該等支票帳戶列為拒絕往來戶之相關資料在卷可稽，應堪認屬真實。
（二）是基上所確定之事實，可知本件應審究者為被告向告訴人購買雞隻飼料及成雞
      時，是否即有不欲付款之不法意圖，並施展詐術使告訴人陷於錯誤而交付上開
      飼料及成雞因而受有損害：
  １、告訴人係透過朋友之介紹自八十八年開始與被告交易，且前後交易總金額為一
      百多萬元，陸陸續續被告有給付約二、三十萬元之現金貨款之事實，業據告訴
      人於本院審理時陳明在卷（刑事卷第二六頁、第七六頁），足見告訴人並非毫
      無憑據即遽與被告交易，前係透過友人之介紹，並累積之前所為交易經驗加以
      判斷是否與被告為生意上往來才承接上開交易，並無證據顯示被告有何施用詐
      術之行為。參以被告前曾支付二、三十萬之現金予告訴人用以清償貨款，顯然
      已具一定之金額，若被告係有意詐欺告訴人，何以仍願意陸續給付上開金錢，
      則被告是否有公訴人所稱之詐欺犯意尚屬有疑。
  ２、再被告當時係經營養雞場之事實，除為被告於偵查中及本院審理時多次供明在
      卷外，亦為告訴人所不否認（刑事卷第七五頁），自堪信為真實，是以，被告
      向告訴人所購買之貨物分別為雞隻飼料及成雞，確係符合被告經營養雞場所需
      ，並非與經營養雞場毫不相干之事，若被告確有意詐欺告訴人，何以要向告訴
      人購買上開飼料及成雞？衡以被告係自八十八年八月二十六日起至八十九年一
      月間陸續向告訴人購買上開飼料及成雞，顯已具一定之時日，倘若被告確係有
      意詐騙，當可選擇更快速獲取利益之方法，一次詐取告訴人所有之貨物即行離
      去，焉有如此耐心分批多次向告訴人購買飼料及雞隻並經營養雞場賺取金錢之
      理。
  ３、且被告於本院審理中已於九十二年十月二十三日將本件貨款予以清償完畢，而
      與告訴人成立和解，此有和解書一紙在卷可證（刑事卷第六十頁），參以被告
      於偵查中即表明願意清償該筆貨款，並曾提出每月償還一萬元予告訴人之清償
      方式等情以觀（偵查卷第一一八頁、第一四○頁），足見被告從未否認欠款，
      亦有表示清償之意，惟或因告訴人認被告誠意不夠（同上偵查卷），或有其他
      考量致未能和解，然據此而認，被告於事後應仍有積極清償貨款之誠意，益難
      認定被告於買賣之初即有意圖為自已不法所有之詐欺犯意。
  ４、雖被告交付告訴人支付貨款之如附表編號一至五之支票均未能兌現，惟經本院
      函請高雄市第二信用合作社檢送戶名簡麗環、帳號○○七○一之四號之歷次支
      票往來明細所示（刑事卷第四一頁），該支票帳戶自八十八年八月九日開戶以
      來，至八十八年十一月三十日止共有二百零七萬九百五十元存提於該帳戶，足
      見該帳戶確有交易往來之實，則被告以簡麗環之名簽發予告訴人收受之二張支
      票顯係符合被告歷次以來之交易習慣。另被告交付予告訴人用以清償貨款之附
      表編號三至五所示之支票，雖係因存款不足或拒絕往來戶或印鑑不符而未能兌
      現，且其中附表編號四所示之支票更於八十二年一月二十九日即為拒絕往來戶
      ，公訴人因此認被告持此根本無法兌現之支票用以付款，顯有詐欺之故意甚明
      ，雖非無據，惟就此，被告已有所解釋而稱係因當初景氣差，同業間給伊的票
      ，伊沒有注意所致，衡以告訴人於當時亦無查詢該等支票是否已為拒絕往來戶
      ，而仍予收受該等支之情以觀，則被告所稱並未注意上開支票是否為拒絕往來
      戶乙事，顯非與常情有所相違。且經審閱全卷後，亦無證據顯示被告於交付被
      告上開支票時即知該等支票已為拒絕往來戶而仍將之交付予告訴人，是能否以
      該等支票未能兌現之情事，即推論被告有詐欺之犯意，尚值斟酌。
（三）至公訴人雖另提出該署八十九年度偵字第二二六九七號不起訴處分書（偵查卷
      第一四四頁）以證明被告於向告訴人買受該飼料及成雞時已顯無支付能力，進
      而推論被告自始即存心不支付貨款等情，惟此應係一體二面，蓋事業之經營，
      盈虧本無一定，遇有經濟不景氣或特殊事故，常影響該等企業之經營，倘若因
      該企業有所虧損即認經營者不得再對外有所其他交易之行為，實不符常情，故
      被告雖有此虧損，惟若為延續該養雞場之經營再行向告訴人購買飼料及成雞，
      尚無據此即謂被告有詐欺之犯意甚明，是公訴人此部分所認亦非有據。
五、綜上所述，由前揭各項證據資料顯示，被告是否確涉詐欺取財之犯行，仍有合理
    之懷疑存在，此外復查無其他積極證據足資認定被告確有詐欺取財之犯行，揆諸
    首揭法律規定與說明，既無足夠證據確信公訴人之指述為真實，不能證明被告犯
    罪，本院自應為無罪判決之諭知。
據上論斷，應依刑事訴訟法第三百零一條第一項，判決如主文。
本案經檢察官甲○○到庭執行職務。
中      華      民      國    九十二    年    十一    月    二十一    日
                                  臺灣高雄地方法院刑事第十庭
                                      審判長法  官  孫  啟  強
                                            法  官  楊  智  守
                                            法  官  楊  宗  翰
右正本證明與原本無異。
如不服本判決，應於判決送達後十日內，向本院提出上訴狀。
                                            書記官  陳  怡  真
中      華      民      國    九十二    年    十一    月    二十一    日
附表（告訴人歷次交貨日與交貨金額）；單位：元
          銷貨日            銷貨金額
          88.8.00           000000
          00.8.00            00000
          00.8.31
          88.9.0            000000
          00.9.00           000000
          00.9.00           000000
          00.9.00           000000
          00.10.0            00000
          00.10.0            00000
          00.10.00            0000
          00.10.00           00000
編號.發票人.發票日           發票金額
一、簡麗環88.11.30            19萬
二、      89.01.15            30萬
三、羅文章89.3.10             25萬6700（89.1.28拒往）
四、陳源奇89.1.12             5萬（早在82.01.29就拒往）
五、丁○○89.5.16             17萬3200


司法院資訊處製作；財團法人民間司法改革基金會備份。
